【裁判字號】    97,簡上,390
【裁判日期】    971218
【裁判案由】    第三人異議之訴
【裁判全文】
臺灣臺北地方法院民事裁定             97年度簡上字第390號
上  訴  人  甲○○
被 上訴 人  法務部行政執行署臺北行政執行處
法定代理人  乙○○
上列當事人間第三人異議之訴事件，上訴人為訴之追加，本院裁
定如下：
    主  文
上訴人追加之訴駁回。
追加之訴訴訟費用由上訴人負擔。
    理  由
一、按於第二審為訴之變更或追加，非經他造同意，不得為之。
    但請求之基礎事實同一者，或該訴訟標的對於數人必須合一
    確定時，追加其原非當事人之人為當事人者，不在此限，此
    觀民事訴訟法第446條第1項但書、第255條第1項第2、5款規
    定自明。所謂「該訴訟標的對於數人必須合一確定」者，係
    指依法律之規定必須數人一同起訴或一同被訴，否則其當事
    人之適格即有欠缺，原告即因此不能獲得本案之勝訴判決而
    言；或數人在法律上各有獨立實施訴訟之權能，而其中一人
    起訴或一人被訴時，所受之本案判決依法律之規定對於他人
    亦有效力者而言 (最高法院87年度台抗字137號裁判可供參
    照)。惟若無上開情事，則非經他方當事人之同意，尚不容
    許原告於訴狀送達後任意追加原非當事人之他人為當事人，
    此觀前開民事訴訟法第446條第1項規定自明。又合於民事訴
    訟法第255條第1項第2款規定而准予追加之訴，並不包括當
    事人之追加，此乃因訴訟標的對於數人必須合一確定時，其
    基礎事實並無不同一，如「請求之基礎事實同一」，尚包括
    追加當事人在內者，則於追加當事人之情形，逕予適用第
    255條第1項第2款規定即足，自無另設第255條第1項第5款規
    定之必要 (最高法院89年台抗字第54號裁判可資參照)。況
    在第二審追加原非當事人之人為他造當事人，涉及被追加者
    之審級利益，亦不能因原為他造當事人之人表示同意而認為
    合法（最高法院29年上字第1767號判例參照）。
二、上訴人於原審以執行單位法務部臺北執行處為被告，主張上
    訴人買賣黃金所得現金原擬作為基督教教會之基金，伊誤將
    其中新臺幣（下同）550,000元存入教友王全好在花旗銀行
    及台北光華郵局之帳戶，遭被告誤認係王全好之存款，向臺
    北光華銀行扣押存款50,240元，向花旗銀行扣押106,096 元
    ，為此提起第三人異議之訴，請求撤銷法務部臺北執行處所
    為前開行政執行程序。嗣上訴人於97年4月13日上訴狀提出
    時，追加臺北市稅捐稽徵處、全民健康保險局、臺北市交通
    事件裁決所、臺北監理處及王全好為被上訴人，主張撤銷被
    上訴人與王全好間因債務而為之行政執行程序。查上訴人於
    上訴後追加執行債權人臺北市稅捐稽徵處、全民健康保險局
    、臺北市交通事件裁決所、臺北監理處及執行債務人王全好
    為被上訴人，無非係為改列正確當事人，以符合第三人異議
    之訴當事人適格要件，惟被上訴人行政執行署臺北行政執行
    處並未同意上訴人之追加，而原列被上訴人與追加之被上訴
    人間訴訟標的並非必須合一確定，即不合民事訴訟法第255
    條第1項2、5款之情形，復不符合同條其餘各款規定；再參
    酌上訴人於二審程序始追加當事人，被上訴人全無參與第一
    審程序，若允許其追加當事人，顯有害於被追加當事人之審
    級利益。揆諸首揭說明，上訴人追加臺北市稅捐稽徵處、全
    民健康保險局、臺北市交通事件裁決所、臺北監理處及王全
    好為當事人，不符民事訴訟法第446條、第255條第1項各款
    之規定，故本院認不應准許追加，以裁定駁回為當。
三、據上論結，本件訴之追加為不合法，依民事訴訟法第436條
    之1第3項、第463條、第249條第1項第6款、第95條、第78條
    ，裁定如主文。
中    華    民    國    97    年    12    月    18    日
                  民事第五庭   審判長法  官    薛中興
                                     法  官    吳佳薇
                                     法  官    林妙黛
以上正本係照原本作成。
本裁定不得抗告。
中    華    民    國    97    年    12    月    22    日
                                     書記官    陳怡君


司法院資訊處製作；財團法人民間司法改革基金會備份。
